【裁判字號】    89,訴,1066
【裁判日期】    900629
【裁判案由】    違反著作權法等
【裁判全文】
臺灣臺南地方法院刑事判決                        八十九年度訴字第一六六號
    公  訴  人  臺灣台南地方法院檢察署檢察官
    被      告  丙○○
右列被告因違反著作權法等案件，經檢察官提起公訴（八十九年度偵字第七三一五號
、第七六四一號、第七六四二號、第七六四三號、第七六四四號、第七六四五號、第
八０九六號、第九二九二號），本院判決如左：
    主  文
丙○○以明知為侵害著作權之物而意圖營利而交付之方法，侵害他人之著作權為常業
，處有期徒刑壹年陸月，緩刑伍年。
扣案如附表六、七、八、九所示之電視遊樂器光碟柒片、電視遊樂器卡匣陸拾個（其
中ＧＡＭＥ  ＢＯＹ單卡肆拾參個、合卡參個、超任卡拾肆個）、附表十所示之影音
ＶＣＤ光碟拾柒片、遊戲目錄拾本、帳冊壹本、進貨單壹疊，均沒收。
    事  實
一、丙○○係設於台南縣新市鄉○○村○○街一四五號「奇航電視遊樂器專賣店」之
    負責人，明知下列商標圖樣、電腦程式著作為他人享有之商標專用權、著作權，
    未經商標專用權人之同意或授權，不得販賣或意圖販賣而陳列意圖欺騙他人、於
    同一或類似商品使用相同於他人註冊商標圖樣之商品，且未經著作權人之同意或
    授權，不得擅自意圖散布而陳列或意圖營利而交付侵害著作權之物：
    (1)商標圖樣部分：
      如附表一所示之「Play Station」、「PS設計圖」商標圖樣為日商新力電腦
        娛樂股份有限公司（下稱新力公司）向經濟部中央標準局（現改制為智慧財
        產局，下同）註冊取得商標專用權，註冊號數分別為第00000000號
        、第00000000號商標，並均指定使用於電腦、錄有電腦程式之卡帶
        、磁碟、光碟及卡匣等商品，專用期間分別自民國八十四年三月一日起至九
        十四年二月二十八日，及八十五年三月十六日起至九十五年三月十五日。
      如附表二所示之「FINAL FANTASY」商標圖樣為日商思奎爾股份有限公司（
        下稱思奎爾公司）向經濟部中央標準局註冊取得商標專用權，註冊號數為第
        00000000號商標，指定使用於光碟、唯讀記憶體、磁帶、磁碟、磁
        片、電腦、電腦記憶體、電腦軟體記憶體、軟性磁碟等商品，專用期間自八
        十三年一月一日起至九十二年十二月三十一日止。
      如附表三所示之「KONAMI」商標圖樣為日商可樂美股份有限公司（下稱可樂
        美公司）向經濟部中央標準局註冊取得商標專用權，註冊號數為第三九六七
        二八號商標，指定使用於各種電腦、磁碟片、電腦鍵盤、電腦程式卡帶、金
        錢登記機、點鈔機等商品，專用期間自七十七年四月一日起至延展至九十七
        年三月二十一日止。
      如附表四所示之商標圖樣，係日商任天堂股份有限公司（下稱任天堂公司）
        向經濟部中央標準局註冊取得商標專用權，並指定專用於商標法施行細則第
        四十九條第九類之電腦；計算機；電視機；電動機械兒童玩具；電視遊樂器
        ，包括主機、操作器、搖控器、及錄有遊戲程式之卡匣、磁碟、光碟唯讀記
        憶體；使用於電視接受收器之遊戲裝置；開關、插頭、插座、端子、電極、
        電阻、變壓器、整流器、配電盤、電熱管、安定器、遮斷器、溫度調節器、
        充磁機、馬達控制器、避雷針、電源供應器、定時器、充電器、空氣門、電
        鈴、磁鐵等商品（附表四編號１─１、１─２）；於（舊）商標法施行細則
        第二十四條第七十二類之計算機、電子計算機、電腦、中央處理機、磁碟、
        電腦鍵盤、磁帶、印表機、磁碟機、電腦程式磁帶、電腦程式磁片、半導體
        記憶體、各種記憶體、電視遊樂器用磁碟片、電視遊樂器用磁碟卡匣、電腦
        滑鼠、縱橫座標輸入盤等商品（附表四編號２─１、２─２、３─１）；指
        定經營業於（舊）商標法施行細則第二十五條第八類之代理國內外廠商之電
        子計算機、電子遊樂器、兒童玩具、衣服、文具、書籍、各種商品之報價、
        投標服務等，其註冊號數、商標名稱、商標圖樣、專用期間等均詳如附表四
        所示。
    (2)電腦程式著作部分：
      如附表五所示「打磚塊」、「綱球」、「俄羅斯方塊」等遊戲軟體為日商任
        天堂公司依七十四年七月十日修正公布之著作權法註冊登記而享有著作權之
        電腦程式著作。
      如附表六、七、八、九所示「龍魂騎士救世傳說」、「放浪冒險譚」、「惡
        靈古堡３」、「熱爆勁舞２」等遊戲軟體分別為日本法人即新力公司、思奎
        爾公司、日商卡波光股份有限公司（下稱卡波光公司）、可樂美公司，在日
        本擁有著作財產權之電腦程式著作，該電腦程式著作物由新力公司日本首次
        發行後，即由新力公司於三十日內在中華民國管轄區內為首次發行，依著作
        權法第四條之規定，應受我國著作權法之保護。
      如附表十所示「星際大戰首部曲」、「急凍任務」、「一家之鼠」、「００
        ７第十九集縱橫天下」、「搶救雷恩大兵」等ＶＣＤ影音光碟片，係美商二
        十世紀福斯影片股份有限公司（下稱福斯公司）、美商時代華納娛樂公司（
        下稱華納公司）、美商哥倫比亞影片股份有限公司（下稱甲○○○○司）、
        美商聯美股份有限公司（下稱聯美公司）、美商派拉蒙股份有限公司（下稱
        派美蒙公司）等公司依著作權法第四條第二款及八十二年七月十六日簽署生
        效之「北美事務協調委員會與美國在臺協會著作權保護協定」受我國著作權
        法保護之影音著作物。
    詎自八十五年六月二十七日起，丙○○明知其所購買之電視遊樂器遊戲光碟片、
    卡匣乃意圖欺騙他人，使用相同於新力公司、思奎爾公司、可樂美公司、任天堂
    公司已向經濟部中央標準局註冊如附表一、二、三、四所示之商標圖樣之仿冒商
    標商品，及上開電視遊樂器遊戲光碟、卡匣及影音光碟片亦未經著作權人新力公
    司、思奎爾公司、卡波光公司、可樂美公司、任天堂公司、福斯公司、華納公司
    、甲○○○○司、聯美公司、及派美蒙公司之同意或授權，擅自以重製之方法侵
    害著作權之物，竟基於概括之犯意，在上址意圖販賣、散布而陳列，並意圖營利
    而以電視遊樂器遊戲光碟以每片新台幣（下同）三十元之價格買入，再以每片五
    十元之價格售出、卡匣以一百元至三百元不等之價格販入，再以每片二百元至五
    百元不等之價格售出、ＶＣＤ影音光碟片以每片一百五十元之價格買入，再以高
    於一百五十元不等之價格販賣交付予不特定人牟利，並以之為常業。嗣於八十九
    年五月二十三日十八時三十分許，在上址為警查獲，並扣得丙○○所有，供犯罪
    所用盜版電視遊樂器光碟七片、；盜版卡匣六十個（其中ＧＡＭＥ  ＢＯＹ單卡
    四十三個、合卡三個、超任卡十四個）、影音ＶＣＤ光碟十七片、遊戲目錄十本
    、帳冊一本、進貨單一疊。
二、案經新力公司、思奎爾公司、卡波光公司、可樂美公司、任天堂公司、福斯公司
    、華納公司、甲○○○○司、聯美公司、及派美蒙公司訴由內政部警政署保安警
    察第二總隊第四大隊第三中隊報告台灣高雄地方法院檢察署呈請台灣高等法院檢
    察署檢察長核轉台灣台南方法院檢察署偵查起訴。
    理  由
一、訊據被告丙○○對其於右揭時、地販賣盜版告訴人新力公司、思奎爾公司、卡波
    光公司、可樂美公司及任天堂公司所有著作財產權人之電視遊樂器光碟片及卡匣
    ，並侵害告訴人新力公司等四家公司之商標專用權之犯行坦承不諱，惟矢口否認
    有販賣微軟公司所有著作財產權之電腦遊戲光碟及福斯公司等五家公司之影音Ｖ
    ＣＤ光碟片之行為，辯稱：上開物品僅供伊個人使用，因先買的片子不清晰，所
    以有些片子買了很多部，並非用於販賣云云。經查：
（一）商標專用權部分：
      (1)如附表一所示「Play Station」、「PS設計圖」之商標圖樣乃新力公司享有
        之商標專用權，此有商標註冊證附卷可憑（見八十九年偵字第七六四一號卷
        第十一頁至十三頁）。
      (2)如附表二所示「FINAL  FANTASY」之商標圖樣乃奎爾公司享有之商標專用權
        ，此有商標註冊證附卷可憑（見八十九年偵字第七六四五號卷第六頁）。
      (3)如附表三所示「KONAMI」之商標圖樣乃可樂美公司享有之商標專用權，此有
        商標註冊證附卷可憑（見八十九年偵字第七六四三號卷第六、七頁）。
      (4)如附表四所示之商標圖樣，係任天堂公司享有之商標專用權，此有商標註冊
        證附於本院審理卷可稽。
（二）電腦程式著作部分：
      (1)按外國人之著作合於下列情形之一者，得依本法享有著作權。但條約或協定
        另有約定，經立法院議決通過者，從其約定︰一於中華民國管轄區域內首次
        發行，或於中華民國管轄區域外首次發行後三十日內在中華民國管轄區域內
        發行者。但以該外國人之本國，對中華民國人之著作，在相同之情形下，亦
        予保護且經查證屬實者為限。二依條約、協定或其本國法令、慣例，中華民
        國人之著作得在該國享有著作權者，著作權法第四條定有明文。
        如附表六、七、八、九所示「龍魂騎士救世傳說」「放浪冒險譚」、「惡
          靈古堡３」、「熱爆勁舞２」等遊戲軟體分別為日本法人即新力公司、思
          奎爾公司、卡波光公司、可樂美公司所創作享有著作權之電腦程式著作，
          由上開四家公司在日本首次發行，並於同日授權予臺灣之英特全股份有限
          公司在中華民國管轄區內為首次發行，此有遊戲軟體說明、存貨異動明細
          表、進貨單、出貨單、出貨發票、空運證卷、進口報單、著作權發行明細
          、商品銷售日報表、宣誓書、期初期末存量明細表在卷可稽（分別見八十
          九年度偵字第七六四一號卷第九十九頁至一０八頁、八十九年度偵字第七
          六四五號卷第七頁至第十三頁、八十九年度偵字第七六四四號卷第五頁至
          二十二頁、八十九年度偵字第七六四三號卷第八頁至二十三頁）。準此，
          依著作權法第四條第一款之規定，上開電腦程式著作受我國著作權法之保
          護。
        如附表十所示「星際大戰首部曲」、「急凍任務」、「一家之鼠」、「０
          ０７第十九集縱橫天下」、「搶救雷恩大兵」等影音著作物，係美商二十
          世紀福斯影片股份有限公司（下稱福斯公司）、美商時代華納娛樂公司、
          美商哥倫比亞影片股份有限公司、美商聯美股份有限公司、美商派拉蒙股
          份有限公司等公司之影音著作物，此有著作權證明附卷可證（見偵查卷第
          五冊第四至八頁），準此，依上揭規定及北美事務協調委員會與美國在臺
          協會著作權保護協定，前開電腦程式著作受我國著作權法保護之著作物。
      (2)按外國人之著作合於左列各款之一者，得依本法申請著作權註冊：一於中華
        民國境內首次發行者。二依條約或其本國法令、慣例，中華民國人之著作得
        在該國享受同等權利者。前項註冊之著作權，著作權人享有本法所定之權利
        ，此為七十四年七月十日修正公布之著作權法第十七條規定所明定。查如附
        表五所示「打磚塊」、「綱球」、「俄羅斯方塊」等遊戲軟體為日商任天堂
        公司依七十四年七月十日修正公布之著作權法註冊登記而享有著作權之電腦
        程式著作，此有內政部著作權執照在本院審理卷可按，是揆諸前揭規定，該
        電腦程式著作享有本國著作權法之保護。
（三）右揭被告於上址陳列、販賣、扣案之仿冒盜版告訴人等享有商標專用權及著作
      權之光碟片、卡匣並以之維生之事實，業據告訴人新力公司、思奎爾公司、卡
      波光公司、可樂美公司、福斯公司、華納公司、甲○○○○司、聯美公司、及
      派美蒙公司之代理人指訴綦詳，復有搜索取締查扣物照片十幀、刑案現場採證
      照片十一幀在卷可參，且上開盜版影音ＶＣＤ光碟片經鑑識後，認係由燒錄機
      所拷貝，有財團法人電影及錄影著作保護基金會八十九年五月二十三日之鑑識
      報告一紙在警卷可稽，復扣得丙○○所有，供犯罪所用盜版電視遊樂器光碟七
      片、盜版卡匣六十個（其中ＧＡＭＥ  ＢＯＹ單卡四十三個、合卡三個、超任
      卡十四個）、影音ＶＣＤ光碟十七片、遊戲目錄十本、帳冊一本、進貨單一疊
      ，足資佐證。
（四）被告雖辯稱前開影音ＶＣＤ光碟片僅供其個人使用，並無販售之行為，然查(1)
      證人即查獲警員蔡政道於偵查中證稱：扣案之影音光碟片是在一樓電腦桌抽屜
      內查扣等語（參八十九年八月十七日偵訊筆錄，在八十九年度偵字第七三一五
      號卷第十六頁）；(2)扣案之影音ＶＣＤ光碟中，「一家之鼠」、及「００７第
      十九集縱橫天下」分別有三部、及二部，如僅供自己用者，一部即已足夠；(3)
      被告於偵查中供承：「（扣案「一家之鼠」影片為何有六片？）當初購買時買
      了約有二十片．．．。」等語（參八十九年八月十六日偵訊筆錄，在八十九年
      度偵字第七三一五號卷第十五頁），且於本院審理時自承亦從事影音光碟片之
      買賣（參本院九十年五月十一日訊問筆錄）；(4)據上，足認被告亦有販售前開
      盜版之影音ＶＣＤ光碟片之行為。
（五）按所謂常業犯，係指將犯罪作為賴以維生之職業而言，故侵害著作權之常業犯
      ，應係指「以侵害著作權營生」，或「恃侵害著作權為生」，始克相當，故行
      為人縱有多次侵害著作權之行為，如並非恃以為生，仍不得謂係常業犯，最高
 法院八十三年度台上字第四三三五號判決可資參。經查被告丙○○經營之「奇
      航電視遊樂器專賣店」係專營電視遊樂卡帶、電子零件之買賣，有台南縣政府
      營利事業登記證一紙在警卷可憑，另觀之現場照片，上址內擺設有諸多遊戲卡
      、光碟片及遊戲主機等物，衡諸其行為期間之長短、扣案物品之數量、自承以
      此為業等情，被告應以陳列、意圖營利而交付侵害他人著作財產權為主要營生
      ，即屬常業犯，灼然甚明。
（六）綜上所述，被告所辯，不足採信。故事證明確，被告犯行堪以認定。
二、核被告所為，係犯商標法第六十三條之販賣仿冒商標商品罪及著作權法第九十四
    條、第九十三條第三款、第八十七條第二款之常業侵害他人著作權罪。其意圖販
    賣而陳列仿冒商標商品、意圖散布而陳列侵害著作權之物之階段行為、低度行為
    ，應分別為販賣仿冒商標商品、意圖營利而交付侵害著作權之物之高度行為所吸
    收，不另論罪。被告先後多次販賣仿冒商標商品之犯行，時間緊接，所犯構成要
    件相同之罪名，顯係基於概括犯意反覆為之，為連續犯，依刑法第五十六條之規
    定論以一罪，並加重其刑。又被告以一行為同時侵害新力公司、思奎爾公司、卡
    波光公司、任天堂公司、福斯公司、華納公司、甲○○○○司、聯美公司、及派
    拉蒙公司之商標專用權及著作權，為想像競合犯，依刑法第五十五條之規定，應
    從較重之著作權法第九十四條、第九十三條第三款、第八十七條第二款之常業罪
    處斷。爰審酌被告之犯罪動機、販賣之數量、販賣所得利益、販賣仿冒盜版光碟
    片及遊戲卡匣致被害人所受之損害、犯罪後坦承部分犯行之態度及被告販賣前揭
    仿冒物，嚴重破壞我國保護智慧財產權之國際形象及對於他人無體財產權的尊重
    等一切情狀，量處如主文第一項所示之刑，以資懲儆。末查被告未曾受有期徒刑
    以上刑之宣告，經其自承在卷，並有台灣高等法院被告全國前案紀錄表一份附卷
    可稽，其因一時失慮致罹刑章，經此科刑之教訓，已足資警惕，信無再犯之虞，
    本院因認其所受宣告之刑，以暫不執行為適當，併予宣告緩刑五年，以啟自新。
    扣案盜版電視遊樂器光碟七片、盜版卡匣六十個（其中ＧＡＭＥ  ＢＯＹ單卡四
    十三個、合卡三個、超任卡十四個）、影音ＶＣＤ光碟十七片、遊戲目錄十本、
    帳冊一本、進貨單一疊，為供被告犯罪所用之物，且為被告所有，業經被告供明
    在卷，依刑法第三十八條第一項第二款規定宣告沒收。至扣案如附表十一所示之
    三片光碟片並非被告供犯罪所用之用，爰不宣告沒收，併此敘明。
三、公訴意旨另以：被告亦有販售如附表十一所示「Windows Media」、「AGE EMPI
     RES」之盜版光碟，因認被告此部分亦涉有著作權法第九十四條、第九十三條第
    三款、第八十七條第二款之常業罪嫌。惟按犯罪事實，應依證據認定之，無證據
    不得推定其犯罪事實，又不能證明被告犯罪者，應諭知無罪之判決，刑事訴訟法
    第一百五十四條、第三百零一條第一項分別定有明文。經查，被告係專營電視遊
    樂器之業者，而「Windows Media」係電腦工具軟體，為Microsoft Corporation
    （即微軟公司）之代理人乙○○所自陳（參本院九十年四月十九日訊問筆錄），
    顯與被告經營之項目有別，又扣案之「Windows Media」及「AGE EMPIRES」分別
    僅有一片及二片，數量極少，此外復查無其他積極證據足證被告涉有前開犯行，
    尚難僅憑告訴人之指訴及扣得光碟片三片即遽予認定被告之犯行，惟公訴人認此
    部分與前揭論罪科刑之部分，為常業犯之實質上一罪關係，爰不另為無罪之諭知
    。
據上論斷，應依刑事訴訟法第二百九十九條第一項前段、商標法第六十三條、著作權
法第九十四條、第九十三條第三款、第八十七條第二款、第九十二條、刑法第十一條
前段、第五十六條、第五十五條、第七十四條第一款、第三十八條第一項第二款、罰
金罰緩提高標準條例第二條，判決如主文。
中      華      民      國    九十    年      六      月      二十九    日
                                      臺灣臺南地方法院刑三庭
                                          審判長法  官
                                                法  官
                                                法  官
右正本證明與原本無異。
如不服本判決，應於判決送達後十日內，向本院提出上訴狀。
                                                書記官
中      華      民      國    九十    年      六      月      二十九    日
附錄法條：
商標法第六十二條
有左列情事之一者，處五年以下有期徒刑、拘役或科或併科五萬元以下罰金：
一、於同一商品或同類商品，使用相同或近似於他人註冊商標之圖樣者。
二、於有關同一商品或同類商品之廣告、標帖、說明書、價目表或其他文書，附加相
同或近似於他人註冊商標圖樣而陳列或散布者。
商標法第六十三條
明知為前條商品而販賣、意圖販賣而陳列、輸出或輸入者，處一年以下有期徒刑、拘
役或科或併科新臺幣五萬元以下罰金。
著作權法第八十七條
有下列情形之一者，除本法另有規定外，視為侵害著作權或製版權︰
一、以侵害著作人名譽之方法利用其著作者。
二、明知為侵害著作權或製版權之物而散布或意圖散布而陳列或持有或意圖營利而交
    付者。
三、輸入未經著作財產權人或製版權人授權重製之重製物或製版物者。
四、未經著作財產權人同意而輸入著作原件或其重製物者。
五、明知係侵害電腦程式著作財產權之重製物而仍作為直接營利之使用者。
著作權法第九十三條
有下列情形之一者，處二年以下有期徒刑，得併科新台幣十萬元以下罰金︰
一、侵害第十五條至第十七條規定之著作人格權者。
二、違反第七十條規定者。
三、以第八十七條各款方法之一侵害他人之著作權者。
著作權法第九十四條
以犯第九十一條、第九十二條或第九十三條之罪為常業者，處一年以上七年以下有期
徒刑，得併科新台幣四十五萬元以下罰金。
附表六：（著作權人：新力公司）
┌──┬──────────┬──┐
│編號│ 盜版光碟名稱       │片數│
├──┼──────────┼──┤
│ 一 │ 龍魂騎士救世傳說   │  四│
└──┴──────────┴──┘
附表七：（著作權人：思奎爾公司）
┌──┬──────────┬───┐
│編號│ 盜版光碟名稱       │ 片數 │
├──┼──────────┼───┤
│ 一 │ 放浪冒險譚         │   一 │
└──┴──────────┴───┘
附表八：（著作權人：卡波光公司）
┌──┬──────────┬───┐
│編號│ 盜版光碟名稱       │ 片數 │
├──┼──────────┼───┤
│ 一 │ 惡靈古堡３         │   一 │
└──┴──────────┴───┘
附表九：（著作權人：可樂美公司）
┌──┬──────────┬───┐
│編號│ 盜版光碟名稱       │ 片數 │
├──┼──────────┼───┤
│ 一 │ 熱爆勁舞２         │   一 │
└──┴──────────┴───┘
附表十：（著作權人：福斯等五公司）
┌──┬────────────┬─────┬──┐
│編號│  影音ＶＣＤ光碟        │ 著作權人 │片數│
├──┼────────────┼─────┼──┤
│ 一 │  星際大戰首部曲        │  福 斯   │  二│
├──┼────────────┼─────┼──┤
│ 二 │  急凍任務              │  華 納   │  二│
├──┼────────────┼─────┼──┤
│ 三 │  一家之鼠              │ 哥倫比亞 │  六│
├──┼────────────┼─────┼──┤
│ 四 │  ００７第十九集縱橫天下│  聯 美   │  四│
├──┼────────────┼─────┼──┤
│ 五 │  搶救雷恩大兵          │ 派 拉 蒙 │  三│
└──┴────────────┴─────┴──┘
附表十一：（著作權人：軟微公司）
┌──┬──────────┬────┐
│編號│  被侵害軟體名稱    │  數量  │
├──┼──────────┼────┤
│ 一 │  Windows Media     │    一  │
├──┼──────────┼────┤
│ 二 │  AGE EMPIRES       │    二  │
└──┴──────────┴────┘


司法院資訊處製作；財團法人民間司法改革基金會備份。
